【裁判字號】    89,上訴,1949
【裁判日期】    891222
【裁判案由】    違反陸海空軍刑法等
【裁判全文】
臺灣高等法院刑事判決                  八十九年度上訴字第一九四九號
    上  訴  人
    即  被  告  丁○○
                戊○○
                乙○○
    右  一  人
    選任辯護人  邱創舜
                林俊倩
右上訴人，因竊盜案件，不服臺灣台北地方法院，八十八年度易字第二二八二號，中
華民國八十九年四月二十六日第一審判決（起訴案號：臺灣台北地方法院檢察署八十
八年偵字第一二七七號）提起上訴，本院判決如左：
    主    文
原判決關於丁○○、乙○○、戊○○部分撤銷。
丁○○結夥三人以上，毀壞門扇竊盜，處有期徒刑壹年貳月。
乙○○結夥三人以上，毀壞門扇竊盜，處有期徒刑壹年。
戊○○共同盜取財物，處有期徒刑壹年貳月。
    事    實
一、丁○○、蔣進弘原合夥經營台北市○○○路四三二號一樓「興華輪胎行」，二人
    因積欠丙○○債務，於民國八十七年四月二十一日將「興華輪胎行」頂讓予丙○○（丁○○部分名義上轉讓予丙○○之女友蔡孟琦），並於同年五月間變更營利
    事業名稱為「鴻儀輪胎行」，登記蔡孟琦為負責人，詎丁○○因對外積欠債務，
    竟與其友人乙○○、友人現役軍人戊○○（八十七年六月六日退伍）共同基於意
    圖為自己不法所有之犯意聯絡，由丁○○於同年六月二日夜間十一點多，以有事
    商談為由，邀約丙○○於同月三日凌晨零時二十分許至台北市○○路、民權東路
    口「成功港海鮮店」吃宵夜，乙○○、戊○○則乘機駕駛貨車至「鴻儀輪胎行」
    ，將鐵捲門毀壞撬開（夜間無人居住），竊取店內堆放之輪胎四十條、鋼圈四十
    餘個與避震器二組，得手後以貨車載離現場，再由丁○○於翌日，將部分贓物載
    往台北市○○○路○段八一巷一七弄三號黃家書所營經仲國際企業有限公司（以
    下簡稱經仲公司）位於地下室之倉庫，抵償之前對於黃家書之欠款。
二、案經被害人丙○○訴由台北市政府警察局中山分局報請台灣台北地方法院檢察署
    檢察官偵查起訴。
    理    由
一、訊據上訴人即被告丁○○、戊○○均矢口否認上開犯行，被告丁○○辯稱：伊仍
    為「鴻儀輪胎行」股東，與蔣進弘各占三分之一股份，並實際經營業務，之前向
    黃家書經營的「日盛輪胎行」及經仲公司購買輪胎，積欠貨款未還，始於八十七
    年六月二日下午六點多另股東蔣進弘亦在場時，請乙○○幫忙將一些貨品裝上貨
    車，翌日凌晨伊返回店內，將貨車駛至台北市○○○路附近停放，二日後載往經
    仲公司倉庫，返還黃家書抵債；被告乙○○於原審辯稱：伊當日下午六時許至「
    興華（按即鴻儀）輪胎行」修車，丁○○稱有事外出，請伊幫忙將部分貨品搬上
    小貨車，當時蔣進弘亦在場；被告戊○○則辯稱：當日下午七時許，乙○○來電
    請伊至「興華（按即鴻儀）輪胎行」幫忙搬東西，伊於八時許到達，當時輪胎行
    還有師傅在等語。經查，被告丁○○、證人蔣進弘因積欠告訴人丙○○債務，業
    於八十七年四月二十一日將「興華輪胎行」頂讓予告訴人（被告丁○○部分名義
    上轉讓予告訴人之女友案外人蔡孟琦），並於同年五月間變更營利事業名稱為「
    鴻儀輪胎行」，登記案外人蔡孟琦為負責人等情，除據告訴人與案外人蔡孟琦於
    警訊時陳述明確之外，並有讓渡書影本二紙、台北市商業管理處函一紙、台北市
    政府營利事業統一發證變更登記申請書影本一紙附卷可稽，反之被告丁○○與同
    具利害關係之證人蔣進弘所稱渠等仍各占有「鴻儀輪胎行」三分之一股份一節，
    除徒託空言之外，則未能提出任何證據以資佐證，是被告丁○○所辯其仍為「鴻
    儀輪胎行」股東一節，已不足採。次查，被告丁○○、乙○○、戊○○三人，係
    由被告丁○○以有事商談為由，邀約丙○○離開「鴻儀輪胎行」，再由被告乙○○、戊○○乘機毀壞鐵捲門後下手行竊等情，業據告訴人指陳在卷，及被告丁○○、戊○○於警訊時供承綦詳，核與證人即到場處理之員警劉又銘所證述「．．
    ．，我立即至現場，鐵捲門只捲了四分之一，被害人稱被人撬開卡住，．．．，
    我們從縫隙爬進輪胎行」等語相符，並有台北市政府警察局中山分局刑事案件報
    告單一紙、同分局建國派出所員警工作紀錄簿影本一紙附卷可按；而被告丁○○
    、乙○○、戊○○所辯渠等係於八十七年六月二日下午六、七時許，即至「鴻儀
    輪胎行」搬運系爭貨品，當時案外人蔣進弘亦在現場一節，雖與證人蔣進弘嗣後
    於原審到庭證述之時間相符，惟不僅證人蔣進弘就其親眼所見事項，所稱「．．
    ．他們小貨車開走後，不久回來裝第二車，．．．」等語，核與被告丁○○、戊○○於證人蔣進弘到庭前所稱「貨車當晚停在店內」、「（搬了多少東西？）大
    約將小發財車裝滿」等情迥不相同，具有明顯瑕疵，且被告丁○○、乙○○、戊○○均非年幼或智障人士，若渠三人確係於下午六、七時在證人蔣進弘面前搬走
    系爭貨品，渠等迭經警訊、偵查多次訊問，被告丁○○另於原審法院初次訊問中
    ，衡情均應無絲毫不提及此等攸關渠等犯罪是否成立，而對於渠等有利之事實之
    可能，參諸被告丁○○若非存心行竊，衡諸常情，應亦無於凌晨時刻始將系爭貨
    品運離「鴻儀輪胎行」，並亦無於告訴人報案後，仍隱瞞不告知系爭貨品係其取
    供抵債之理，加以「鴻儀輪胎行」業非屬被告丁○○所有，前已敘明，其應無擅
    取該輪胎行貨品抵償本人之前所欠債務之權利，被告丁○○、乙○○、戊○○所
    辯係下午六、七時證人蔣進弘在場時，將系爭貨品搬上貨車，及被告丁○○所稱
    係將系爭貨物折抵返還「鴻儀輪胎行」積欠「日盛輪胎行」與經仲公司貨款云云
    ，自亦屬卸責之詞，委無足採。此外，被告丁○○、乙○○、戊○○上開犯行，
    並有贓物認領保管收據一紙在卷足憑，事證明確，被告丁○○、乙○○、戊○○
    之犯行，均堪認定。
二、核被告丁○○、乙○○、戊○○所為，均係犯刑法第三百二十一條第一項第四款
    之結夥三人竊盜罪及同條第一項第二款之毀壞門扇竊盜罪。被告戊○○行為時係
    現役軍人，有卷附資料可稽，陸海空軍刑法第八十五條對軍人盜取財物有特別規
    定。公訴人漏未審酌被告戊○○具現役軍人身分，認其亦係犯刑法第三百二十一
    條第一項第二款之毀壞門扇竊盜罪，尚有未洽，惟公訴人所認定此部分事實，與
    本院認定之犯罪事實間，基本社會事實核屬同一，爰依刑事訴訟法第三百條之規
    定，變更其所引應適用之法條。被告丁○○、乙○○、戊○○就渠等前開犯行，
    有犯意聯絡與行為分擔，應論以刑法第二十八條之共同正犯（起訴書漏載刑法第
    三百二十一條第一項第四款）。被告丁○○、乙○○不具軍人身份，爰依刑法第
    三十一條第二項之規定，論以普通刑法之加重竊盜罪。又公訴人雖認被告丁○○
、乙○○、戊○○共竊取輪胎二百三十五條、鋼圈一百五十個及避震器十組，惟
    本件員警嗣後於經仲公司倉庫扣得之贓物，僅有輪胎二十四條，有前揭贓物認領
    保管收據一紙在卷可稽，又告訴人丙○○雖表示係根據庫存表計算損失，卻迄未
    能提出所稱庫存表為憑，加以搬運上開數量之輪胎、鋼圈所費人力、時間、交通
    工具不貲，自尚不得僅憑告訴人之陳述，遽認其確有如此大量之損失，而應以被
    告丁○○所明確供陳如事實欄所述之數量為準。
三、原審因而予以論罪科刑，固非無見。惟查被告等係結夥三人犯罪，雖被告戊○○
    行為時為現役軍人，此僅其應否適用特別法之問題，無結夥人數之計算，原判
    決未論以結夥三人竊盜，自有未洽。被告等上訴，否認犯罪，指摘原判決此部分
    不當，雖無理由，惟原判決此部分既有可議，自應由本院將之撤銷改判。爰審酌
    被告三人犯罪之動機、目的、手段、被告乙○○素行不良、戊○○行為時為軍人
    及犯罪後態度等一切情狀，量處戊○○、丁○○各有期徒刑壹年貳月。乙○○有
    期徒刑壹年。
四、台灣台北地方法院檢察署檢察官移送原審併辦意旨另以被告乙○○意圖為自己不
    法之所有：（一）與綽號「阿文」、「阿明」真實姓名年籍不詳男子基於共同之
    犯意聯絡，於八十七年十月二十二日十一時至十五時之間，及八十八年四月二日
    十二時至十四時之間，侵入台北市○○街一八二號十樓，及台北市○○路○段九
    之五號二樓、九之四號二樓，竊取被害人曾文鎮及翁重鈞、譚瓊宜等人所有之手
    錶、首飾、現金，及首飾、現金等財物（八十八年度偵字第一五二六五號）。（
    二）與陳銘德基於共同之犯意聯絡，於民國八十八年六月二十六日夜間八時許，
    至台北市○○街六巷十號、潮州街一０五號四樓，以鐵撬等工具撬開大門後，竊
    取甲○○、己○○所有之金飾、現金、所有權狀等財物（八十八年度偵字第一四
    五五四號）。（三）於八十八年十一月十二日十八時五十分許，侵入台北縣新店
    市○○街二十九號七樓，竊取蘆慧嬪所有之首飾等財物（八十九年度偵字第三二
    五五號）。（四）於八十九年六月六日十九時許，與林資壽、「老哥」三人，侵
    入台北市○○○路○段二七０巷十號四樓詹陳碧蓮住處，竊取被害人現金、首飾
    等財物（以八十九年字第一五六六七號移送本院併辦）。（五）於八十九年七月
    一日十九時許，夥同林資壽、「老哥」三人，侵入台北市○○○路○段一八二之
    一號十四樓黃漢中住處，竊取被害人所有行動電話及首飾等物（以八十九年偵字
    第一七六四０號移本院併辦）。因認被告乙○○另涉八次加重竊盜罪嫌。經核被
    告乙○○此部份八次竊盜罪嫌，係於本案犯行後數月至一年多所為，且均係利用
    闖空門之方式，侵入住宅遂其竊盜犯行，應係有組織、有計畫為之，而核與本件
    其受被告丁○○請託，始起意竊取被告丁○○之前所經營輪胎行之情形，迥然不
    同，被告乙○○此部份八次竊盜犯嫌，顯係另行起意所為，而與本案經論罪科刑
    之犯行間，無何連續犯之裁判上一罪可言，本院尚不得併予審究，應退回檢察另
    行偵辦，附此敘明。
五、被告乙○○經合法傳喚，無正當理由不到庭，爰不待其陳述，逕行判決。
據上論斷，應依刑事訴訟法第三百六十九條第一項前段、第三百六十四條、第三百七
十一條、第二百九十九條第一項前段、第三百條，陸海空軍刑法第十五條、第八十五
條，刑法第二十八條、第三百二十一條第一項第二款第四款、第三十一條第二項，判
決如主文。
本案經檢察官陳文禮到庭執行職務。
中    華    民    國    八十九    年      十二      月      二十二      日
                            臺灣高等法院刑事第四庭
                          審判長法  官  蔡  永  昌
                                      法  官  徐  昌  錦
                                      法  官  陳  榮  和
右正本證明與原本無異。
被告戊○○部分如不服本判決應於收受送達後十日內向本院提出上訴書狀，其未敘述
上訴之理由者並得於提起上訴後十日內向本院補提理由書（均須按他造當事人之人數
附繕本）。
其餘部分不得上訴。
                                      書記官  劉  麗  芬
中    華    民    國    八十九    年      十二      月      二十七      日
附錄本案論罪科刑法條：
刑法第三百二十一條第一項第二、四款
犯竊盜罪而有左列情形之一者，處六月以上五年以下有期徒刑：
二、毀越門扇、牆垣或其他安全設備而犯之者。
四、結夥三人以上而犯之者。
陸海空軍刑法第八十五條


司法院資訊處製作；財團法人民間司法改革基金會備份。
